臺灣高等法院刑事裁定　　　　　　　　 96年度毒抗字第143號
抗　告　人　臺灣板橋地方法院檢察署檢察官
被　　　告　甲○○
上列抗告人因被告違反毒品危害防制條例案件，不服台灣板橋地
方法院96年度毒聲字第642號，中華民國96年4月9日裁定（聲請
案號：96年度毒偵字第1366號、96年度聲觀字第505號），提起
抗告，本院裁定如下：
    主  文
抗告駁回。
    理  由
一、原裁定略以：被告甲○○基於施用第二級毒品之接續犯意，
    自民國95年10月間起至96年2月5日22時許止，在臺北縣三重
    市○○路○段145巷61號3樓居所，施用第二級毒品安非他命
    ，嗣於96年2月6日0時許，於上址為警查獲。檢察官依毒品
    危害防制條例第20條第1項、觀察勒戒處分執行條例第3條第
    1項規定，聲請將被告送勒戒處所觀察、勒戒，惟被告上開
    施用毒品事實，前經檢察官以96年度聲觀字第251號聲請觀
    察、勒戒，經原審法院實體審認後，以無證據可資證明被告
    有施用第二級毒品情事為由，駁回檢察官之聲請等情，業據
    調閱相關卷證核閱無訛，復有台灣板橋地方法院96年度毒聲
    字第228號裁定在卷可參。檢察官猶就同一案件重行聲請，
    自屬違反一事不再理之原則，於法未合，因認本件聲請為無
    理由，予以駁回云云。
二、檢察官抗告意旨則謂：對於法院所為准駁觀察、勒戒之裁定
    ，因攸關人身自由，最高法院92年度台非字第109號判決意
    旨乃明白肯認其與確定判決有同等效力，惟所指「同等效力
    」，不過係在保障其具有比照確定判決得提起非常上訴之救
    濟途徑而已，尚與確定判決所具有實質確定力有所區別，難
    認上開准駁之裁定有何實質確定力可言。觀諸原法院96年度
    毒聲字第228號裁定之所以駁回檢察官之聲請，僅係因斯時
    被告之尿液尚未送鑑定所致，嗣既已發現被告尿液之送驗結
    果確呈安非他命類陽性反應，其檢具該檢驗報告重行聲請觀
    察、勒戒，要無不當。參以上開96年度毒聲字第228號裁定
    ，既無所謂實質確定力之問題，更與「一事不再理」之法則
    無涉，故原裁定駁回其聲請，容有違誤，爰依法提起抗告云
    云。
三、經查：
  (一)按觀察、勒戒係對人身自由為實質拘束之保安處分，屬廣義
    之刑罰，故此宣付保安處分之裁定乃涉及實體上事項之實體
    裁定，而非僅關於程序事項之程序裁定。按刑事之實體判決
    ，不論是有罪判決或無罪判決，均有實質確定力，則關於准
    駁保安處分之實體裁定，不論是准許裁定或駁回裁定，亦應
    作相同之解釋（最高法院93年度台非字第146號判決意旨參
    照）。至於駁回觀察、勒戒聲請之實體裁定雖無如判決般，
    設有確定後「發現新證據」之再審救濟程序，惟此係立法層
    次問題，尚非法院所得審究。
  (二)本件檢察官就被告於95年10月間起至96年2月5日止，在台北
    縣三重市○○路○段145巷61號3樓住處，施用第二級毒品安
    非他命之行為，聲請觀察、勒戒。惟原法院前已就被告同一
    案件以96年度毒聲字第288號裁定，認檢察官所舉證據尚難
    確證被告有施用毒品犯行為由，駁回檢察官之聲請，檢察官
    未對該裁定提起抗告，致該裁定確定，揆諸上開說明，自已
    生實質確定力。本件重行聲請，即應受一事不再理原則之拘
    束，要不得就同一事實重行聲請觀察、勒戒。從而，原法院
    駁回檢察官之聲請，核無不合，抗告意旨謂前次裁定並無實
    質確定力云云，殊有誤會。因認本件抗告為無理由，應予駁
    回。
據上論斷，應依刑事訴訟法第412條，裁定如主文。
中　　華　　民　　國　　96　　年　　5 　　月　　28　　日
　　　　　　　　　刑事第二庭審判長法　官  呂丹玉
          　　　　　　　　　　　　法  官  王詠寰
　　　　　            　　　　　　法  官  林恆吉
以上正本證明與原本無異。
不得再抗告
                                  書記官  劉文美
中　　華　　民　　國　　96　　年　　5 　　月　　28　　日
